ACORDAO-COMPLETO-2439526

ACÓRDÃO 13329/2020 ATA 42/2020 - SEGUNDA CÂMARA

VISTA, relatada e discutida esta tomada de contas especial, instaurada pelo Fundo Nacional de Saúde, em desfavor da empresa Drogaria Mais Você Comércio Varejista de Medicamentos Eireli - ME, solidariamente com Júlio César Pereira dos Santos, em razão de dano ao erário causado por fraude/desvio na gestão de recursos oriundos do Programa Farmácia Popular do Brasil - Aqui Tem Farmácia Popular (PFPB) , no Município de Águas Lindas de Goiás/GO. 
ACORDAM os ministros do Tribunal de Contas da União, reunidos em sessão da 2ª Câmara, ante as razões expostas pela relatora, e com fundamento nos arts. 1º, inciso I, 12, § 3º, 16, inciso III, alíneas "b" e "c", e § 3º, 19, 23, inciso III, 26, 28, inciso II, e 57 da Lei 8.443/1992 c/c os arts. 1º, inciso I, 209, incisos II e III, 210, 214, inciso III, alínea "a", 215 a 217 e 267 do Regimento Interno, em: 
9.1. declarar revéis Júlio César Pereira dos Santos e a Drogaria Mais Você Comércio Varejista de Medicamentos Eireli - ME;
9.2. julgar irregulares as contas de Júlio César Pereira dos Santos e da Drogaria Mais Você Comércio Varejista de Medicamentos Eireli - ME;
9.3. condená-los, solidariamente, ao recolhimento aos cofres do Fundo Nacional de Saúde das quantias a seguir especificadas, atualizadas monetariamente e acrescidas de juros de mora a partir das datas discriminadas até a data do pagamento:
	DATA DA OCORRÊNCIA
	VALOR ORIGINAL
 (R$) 
	D/C

	03/11/2014
	1673,00
	D

	03/11/2014
	255,96
	D

	28/11/2014
	4312,50
	D

	28/11/2014
	824,58
	D

	14/01/2015
	930,69
	D

	14/01/2015
	3759,70
	D

	14/01/2015
	5,40
	D

	09/02/2015
	2220,21
	D

	09/02/2015
	8537,10
	D

	09/02/2015
	5,40
	D

	09/02/2015
	13,46
	D

	09/02/2015
	15,60
	D

	04/03/2015
	2484,27
	D

	04/03/2015
	26,92
	D

	05/03/2015
	9949,80
	D

	05/03/2015
	4,80
	D

	05/03/2015
	5,40
	D

	02/04/2015
	18852,30
	D

	02/04/2015
	3971,43
	D

	02/04/2015
	188,44
	D

	02/04/2015
	45,60
	D

	05/05/2015
	21875,30
	D

	05/05/2015
	7462,53
	D

	05/05/2015
	26,92
	D

	05/05/2015
	13,46
	D

	12/06/2015
	25016,60
	D

	12/06/2015
	54,40
	D

	15/06/2015
	9249,39
	D

	15/06/2015
	13,46
	D

9.4. aplicar-lhes multas individuais de R$ 30.000,00 (trinta mil reais) , a serem recolhidas aos cofres do Tesouro Nacional, com atualização monetária calculada da data deste acórdão até a data do pagamento, se este for efetuado após o vencimento do prazo abaixo estipulado;
9.5. fixar prazo de 15 (quinze) dias, a contar das notificações, para comprovação, perante o Tribunal, do recolhimento das dívidas acima imputadas;
9.6. autorizar a cobrança judicial dos valores, caso não atendidas as notificações;
9.7. autorizar o seu pagamento em até 36 (trinta e seis) parcelas mensais consecutivas, caso venha a ser solicitado pelos responsáveis antes do envio do processo para cobrança judicial;
9.8. fixar o vencimento da primeira parcela em 15 (quinze) dias, a contar do recebimento das notificações, e o das demais a cada 30 (trinta) dias, com incidência dos respectivos encargos legais sobre o valor de cada prestação; 
9.9. alertar aos responsáveis que a inadimplência de qualquer parcela acarretará vencimento antecipado do saldo devedor;
9.10. enviar cópia deste acórdão ao procurador-chefe da Procuradoria da República no Estado de Goiás, para as providências cabíveis.

Tomada de contas especial instaurada em razão do dano ao erário causado por fraude/desvio na gestão de programas sociais.

Segunda Câmara

Fundo Nacional de Saúde/MS.

3. Responsáveis: Drogaria Mais Você Comércio Varejista de Medicamentos Eireli - ME (CNPJ 20.034.132/0001-41) e Júlio César Pereira dos Santos (CPF XXX.942.951-XX).

13.1. Ministros presentes: Augusto Nardes (na Presidência), Aroldo Cedraz, Raimundo Carreiro e Ana Arraes (Relatora).
13.2. Ministros-Substitutos presentes: Marcos Bemquerer Costa e André Luís de Carvalho.

ANA ARRAES

Transcrevo, a seguir, a instrução elaborada por auditor da Secretaria de Controle Externo de Tomada de Contas Especial - SecexTCE, que contou com a anuência de seus dirigentes e do Ministério Público junto ao TCU - MPTCU (peças 68 a 71) :
"INTRODUÇÃO
	Cuidam os autos de tomada de contas especial instaurada pelo Fundo Nacional de Saúde/Ministério da Saúde (FNS/MS) , em desfavor da empresa Drogaria Mais Você Comércio Varejista de Medicamentos Eireli - ME (CNPJ 20.034.132/0001-41) , solidariamente com Júlio Cesar Pereira dos Santos (CPF XXX.942.951-XX) , em razão do dano ao erário causado por fraude/desvio na gestão de programas sociais, dos recursos do Sistema Único de Saúde (SUS) no âmbito do Programa Farmácia Popular do Brasil - Aqui Tem Farmácia Popular (PFPB) , em Drogaria Mais Você Comércio Varejista de Medicamentos Eireli - ME, localizada no município de Águas Lindas de Goiás/GO, nos exercícios de 2014 e 2015. 
HISTÓRICO 
Em 4/12/2017, com fundamento na IN/TCU 71/2012, alterada pela IN/TCU 76/2016 e DN/TCU 155/2016, o Diretor-Executivo do Fundo Nacional de Saúde autorizou a instauração de Tomada de Contas Especial em razão de auditoria do Sistema Nacional de Auditoria do SUS - Denasus que constatou a aplicação irregular dos recursos do SUS pela Drogaria Mais Você Comércio Varejista de Medicamentos Eireli - ME, conforme apontado no Relatório de Auditoria 17116/MS/SGEP/Denasus, de 14/12/2016 (peças 19) .
A auditoria do Denasus teve como objetivo cumprir as diretrizes definidas como eixo prioritário do Planejamento do Departamento Nacional de Auditoria do Sistema Único de Saúde/Denasus, e à demanda do Departamento de Assistência Farmacêutica e Insumos Estratégicos - DAF/SCTIE/MS, para avaliar a execução do Programa Farmácia Popular do Brasil - PFPB, por parte da empresa Drogaria Mais Você Comércio Varejista de Medicamentos Eireli - ME, bem como o estabelecido na Portaria 111/GM/MS, de 28/1/2016 (peça 19, p. 3) .
A adesão da Drogaria Mais Você Comércio Varejista de Medicamentos Eireli - ME ao Programa Farmácia Popular do Brasil ocorreu em 29/8/2014 e o seu bloqueio, em 12/6/2015 (peça 19, p. 3) .
Comprova-se que foi dada oportunidade de defesa aos responsáveis, em obediência aos princípios constitucionais que asseguram o direito ao contraditório e à ampla defesa, tanto no curso da auditoria como após a conclusão do relatório e da instauração da tomada de contas especial. Tendo em vista os avisos de recebimento (peças 3 e 4) , os ofícios que constam dos autos (peça 15, 16 e 17) , o edital publicado (peça 15, p. 9) e a listagem das notificações emitidas (peça 21, 6-7) , sem que tenha havido manifestação dos responsáveis ou comprovação do recolhimento do montante devido aos cofres públicos, o tomador de contas especial considerou subsistente o motivo que legitimou a instauração da tomada de contas especial (peça 21, p. 8-9) .
A Secretaria de Controle Interno do Ministério da Transparência e Controladoria-Geral da União emitiu o relatório de auditoria 664/2018 (peça 22) , em concordância com o relatório do tomador de contas. Em atendimento ao disposto nas alíneas 'a' do inciso II do art. 10 da Instrução Normativa/TCU 71/2012, registrou-se que as medidas adotadas em relação à apuração dos fatos foram adequadas, exceto quanto à demora para instauração da tomada de contas especial. Quanto ao previsto na alínea 'b' do mesmo inciso II, considerou-se que as normas para instauração e desenvolvimento da tomada de contas especial foram cumpridas (peça 22, p. 2) .
Com base no certificado 664/2018, e parecer de auditoria, o dirigente do órgão de controle interno concluiu pela irregularidade das presentes contas (peças 23 e 24) .
Em 4/9/2018, o Ministro de Estado da Saúde declarou ter tomado conhecimento das conclusões contidas no relatório e certificado de auditoria, bem como no parecer da Secretaria Federal de Controle Interno da Controladoria-Geral da União da Presidência da República, manifestando-se pela irregularidade das contas e determinando o encaminhamento do processo ao Tribunal de Contas da União, sendo registrada no sistema e-TCE sob número 839/2017 (peça 25) .
Autuada no TCU em 23/10/2018, foi realizada Instrução Preliminar com proposta de citação (peça 30) do estabelecimento comercial Drogaria Mais Você Comércio Varejista de Medicamentos Eireli - ME (CNPJ 20.034.132/0001-41) e do Sr. Julio Cesar Pereira dos Santos (CPF XXX.942.951-XX) , proposta essa que obteve parecer favorável da Subunidade (peça 31) e da Unidade (peça 32) . 
Os responsáveis foram citados por meio dos ofícios:
estabelecimento comercial Drogaria Mais Você Comércio Varejista de Medicamentos Eireli - ME: 3533/2018, 0375/2019, 15097/2020, 15098/2020 e 15099/2020 (peça 34, 39, 54, 55 e 56) , bem como pelos Editais 0443/2019 e 476/2020 (peça 45 e 57) , publicados no D.O.U em 4/11/2019 e 17/4/2020, respectivamente;
Sr. Julio Cesar Pereira dos Santos: 3534/2018, 15095/2020, 15092/2020, 15091/2020, 15093/2020 e 15094/2020 (peça 33, 49, 50, 51, 52 e 53) , bem como pelo Edital 0442/2019 (peça 45) , publicado no D.O.U em 4/11/2019.
No dia 23/6/2020 foi juntado despacho de conclusão das comunicações processuais, informando que as providencias inerentes às comunicações processuais foram concluídas com validade da ciência dos responsáveis (peça 67) .
Transcorrido o prazo regimental, os responsáveis Drogaria Mais Você Comércio Varejista de Medicamentos Eireli - ME, e Julio Cesar Pereira dos Santos permaneceram silentes, devendo ser considerados revéis, nos termos do art. 12, §3º, da Lei 8.443/1992.
ANÁLISE DOS PRESSUPOSTOS DE PROCEDIBILIDADE DA IN/TCU 71/2012
Viabilidade do Exercício do Contraditório e Ampla Defesa
	Verifica-se que não houve o transcurso de mais de dez anos desde o fato gerador sem que tenha havido a notificação do responsável pela autoridade administrativa federal competente (art. 6º, inciso II, c/c art. 19 da IN/TCU 71/2012, modificada pela IN/TCU 76/2016) , uma vez que as despesas impugnadas referem-se ao período de 3/11/2014 a 15/6/2015 (peça 21, p. 2-5) e os responsáveis foram notificados sobre as irregularidades pela autoridade administrativa competente em 11/11/2016, ao receberem os Ofícios 109, 110, quando foi encaminhada cópia do relatório de auditoria para apresentação de defesa (peça 21, p. 6) . Os ofícios 1140 e 1141 encaminhados com cópia do Relatório Final de Auditoria não consta a data do recebimento pelos responsáveis (peça 21, p. 7) . Em 14/3/2017, foi recebido o ofício 3471, pelo Sr. Julio Cesar Pereira dos Santos e 3472, informando sobre a tomada de contas especial e requerendo a quitação do débito atualizado. Já o Ofício 3472, encaminhado à empresa retornou dos Correios com a informação de Desconhecido, conforme relacionado pelo relatório do tomador de contas (peça 21, p. 7) , e também nos comprovantes acostados aos autos (peças 3 e 4) . Uma vez tendo retornado o ofício dirigido à empresa, publicou-se Edital 107 no Diário Oficial da União em 5/4/2017 (peça 15, p. 9) . Em 14/3/2017 foi emitido o Ofício 3471 ao Sr. Julio Cesar Pereira dos Santos, comunicando a instauração da TCE.  Novamente, em 8/8/2017 foi emitido ofício 7462 ao Sr. Julio Cesar Pereira dos Santos retificando a informação de encaminhamento do processo da PGU para o TCU.  Tendo retornado o ofício remetido ao Sr. Julio Cesar Pereira dos Santos, publicou-se Edital 282 no Diário Oficial da União em 1/11/2017.
Valor de Constituição da TCE
Verifica-se que o valor atualizado do débito apurado (sem juros) em 1/1/2017 é de R$ 135.921,08 (peça 26) , portanto, superior ao limite mínimo de R$ 100.000,00, na forma estabelecida conforme os arts. 6º, inciso I, e 19 da IN/TCU 71/2012, modificada pela IN/TCU 76/2016.
EXAME TÉCNICO
O Programa Farmácia Popular do Brasil - Aqui Tem Farmácia Popular (PFPB) foi instituído pela Lei 10.858, de 13/4/2004, regulamentado pelo Decreto 5.090, de 20/5/2004, para cumprir uma das principais diretrizes da Política Nacional de Assistência Farmacêutica: dar à população o acesso a medicamentos considerados essenciais, utilizando ou não o SUS.
As farmácias e drogarias que participam do Programa Farmácia Popular do Brasil estão sujeitas à legislação que regulamenta a matéria, notadamente a Lei 10.858, de 13/4/2004, o Decreto 5.090, de 20/5/2004, e diversas portarias do Ministério da Saúde. No caso presente, cita-se a Portaria 971/GM/MS, 15/5/2012, que veio a ser revogada pela Portaria 111/GM/MS, de 28/12/2016. Registra-se que as normas do Gabinete do Ministro da Saúde, que haviam sido publicadas no período de 1990 até 28 de setembro de 2017, foram consolidadas em seis Portarias de Consolidação (PRC) . Dessa forma, a Portaria 111/2016 foi revogada e teve seu texto consolidado na Portaria de Consolidação 5, de 28/9/2017, Seção III, Anexo LXXVII, que passou a regulamentar o Programa Farmácia Popular a partir desta data.
A auditoria realizada pelo Denasus na Drogaria Mais Você Comércio Varejista de Medicamentos Eireli - ME deu origem ao Relatório de Auditoria 17116/MS/SGEP/DENASUS (peça 19) , cujas conclusões embasaram o desenvolvimento da tomada de contas especial e o levantamento do débito, conforme apresentado no relatório do tomador de contas especial (peça 21, p. 1-10) .
Foram apontadas no Relatório de Auditoria 17116/MS/SGEP/DENASUS ocorrências relacionadas a:
a) registro de dispensação de medicamentos sem apresentação de notas fiscais de aquisição, no valor histórico de R$ 121.375,36, em afronta ao Parágrafo 2º e 3º do art. 23, art. 39 e inciso I do art. 40 da PT/GM/MS n. 971 de 15 de maio de 2012, revogada pela Portaria GM/MS 111/2016 de 28/01/2016.  Evidência: constatação 456482 (peça 19, p. 9-10) ;
b) registro de dispensação em nome de pessoas falecidas, no valor histórico de R$ 97,52 infringindo o art. 21 e 23, e inciso I do art. 40, da Portaria 971/GM/MS, de 15/5/2012. Evidência: constatação 456.485 (peça 19, p. 7-8) ;
c) falta de apresentação de cupons vinculados e respectivas prescrições médicas, no valor histórico de R$ 321,74, contrariando o art. 24, art. 26, § 1º do art. 27 e § 3º do art. 32 da Portaria 184/GM/MS, de 3/2/2011, e art. 22, §1º do art. 23 e § 3º do art. 28, da Portaria 971/GM/MS, de 15/5/2012. Evidência: constatação 456484 (peça 19, p. 6) .
Diante das irregularidades mencionadas no relatório do Denasus, foi responsabilizada a empresa Drogaria Mais Você Comércio Varejista de Medicamentos Eireli. - ME (CNPJ 20.034.132/0001-41) , solidariamente ao Representante legal, Sr. Júlio César Pereira dos Santos (CPF XXX.942.951-XX) , conforme consta deste Exame Técnico, parágrafos 16 a 18, e relatório do tomador de contas (peça 13 e peça 21, p. 8) .
Conforme discorrido a seguir no tópico desta peça instrutória intitulado 'Responsabilização da Pessoa Física dos Sócios e Dirigentes dos Estabelecimentos Comerciais e Individualização das Condutas', está devidamente caracterizada a responsabilidade de cada pessoa, física e jurídica, incluída na relação de responsáveis desta tomada de contas especial, tendo em vista a natureza jurídica da farmácia ou drogaria, bem como o papel que as pessoas físicas exerciam à frente do negócio.
Responsabilização da Pessoa Física dos Sócios e Dirigentes dos Estabelecimentos Comerciais e Individualização das Condutas
Devido ao caráter convenial conferido à relação entre o poder público e o particular no âmbito do Programa Farmácia Popular do Brasil, Conforme art. 2º das Portarias GM/MS nº 184/2011, 971/2012 e 111/2016, a jurisprudência do TCU tem se solidificado no sentido de que sejam responsabilizados, além da pessoa jurídica, também seus administradores, pessoalmente, a comprovar a regular aplicação dos recursos públicos desse programa submetidos às suas decisões. Nesse diapasão, acerca das irregularidades constatadas na execução do PFPB, julgados recentes do TCU, a exemplo dos Acórdão 3796/2020-TCU-Primeira Câmara (rel. Min. VITAL DO RÊGO) , 2395/2020 - Primeira Câmara (rel. Min. WEDER DE OLIVEIRA) , e 2386/2020 - Primeira Câmara (rel. Min. AUGUSTO SHERMAN) , têm responsabilizado a pessoa jurídica da farmácia/drogaria credenciada em solidariedade com a pessoa física dos seus administradores, não pelo instituto da desconsideração da personalidade jurídica, mas pela obrigação de prestar contas decorrente da natureza convenial da relação jurídica estabelecida. 
Sobre o assunto é claro o voto condutor do Acórdão 5259/2018-TCU-Primeira Câmara, rel. Min. VITAL DO RÊGO:
Com relação à matéria de fato, como bem ressaltou o MPTCU, a norma que instituiu o PFPB (art. 2º, inciso II, da Portaria 184/2011, sucedido pelo art. 2º, inciso II, Portaria 111/2016) atribuiu ao programa, expressamente, a natureza de convênio, por meio do qual é outorgado ao particular (farmácia ou drogaria integrante da rede privada) a gestão de recursos públicos. Assim, ao assumir voluntariamente o múnus público de gestão de recursos do PFPB, o particular se submete à obrigação de prestar contas, conforme disposto no artigo 70, parágrafo único, da Constituição, e, eventual responsabilização em caso mau uso dos recursos geridos, consoante dispõe o artigo 71, inciso II, da CF/1988.
Nesse contexto, compartilho o entendimento do MPTCU, no sentido de que, ao se considerar a gestão de recursos públicos no âmbito de uma pessoa jurídica de direito privado, as decisões das pessoas naturais administradoras dessa pessoa jurídica determinam a destinação a ser dada àqueles recursos públicos. Isso faz com que, além da pessoa jurídica, também seus administradores sejam obrigados, pessoalmente, a comprovar a regular aplicação dos recursos públicos submetidos às suas decisões, a exemplo do que deliberou esta Corte no Acórdão 8969/2016-TCU-Segunda Câmara (Rel. Min. Raimundo Carreiro) .
Dessa forma, nos casos em que o estabelecimento comercial farmacêutico é uma sociedade limitada (Ltda.) , devem ser chamados aos autos a pessoa jurídica em solidariedade com a (s) pessoa (s) física (s) do (s) sócio (s) -administrador (es) , com suas responsabilidades restritas aos períodos de administração. Da mesma forma ocorre nos casos em que o estabelecimento comercial farmacêutico é uma empresa individual de responsabilidade limitada (Eireli) , nos quais devem ser chamados aos autos a pessoa jurídica em solidariedade com a pessoa física do dirigente.
O débito calculado para as 29 ocorrências identificadas por descumprimento das normas vigentes à época foi atualizado em 6/12/2017 para o valor de R$ 160.504,09 (peça 21) , levando o tomador de contas a concluir pela responsabilização da empresa Drogaria Mais Você Comercio Varejista de Medicamentos Eireli - ME, solidariamente com o Sr. Júlio Cesar Pereira dos Santos (CPF XXX.942.951-XX) . A inscrição em conta de responsabilidade, no SIAFI, foi efetuada mediante a Nota de Lançamento de Sistema 2017NS078223, de 6/12/2017 (peça 12) .
O caso concreto tratado nesta TCE envolve o estabelecimento comercial Drogaria Mais Você Comércio Varejista de Medicamentos Eireli - ME, que está constituído sob a natureza jurídica de empresa individual de responsabilidade limitada (Eireli) , devendo assim ser responsabilizado, solidariamente com a pessoa jurídica, a pessoa física de seu dirigente à época dos fatos, Julio Cesar Pereira dos Santos (CPF XXX.942.951-XX) .
Em razão das irregularidades apontadas encontrarem-se devidamente demonstradas no relatório da auditoria realizada pelo Denasus (peças 19) , deve ser responsabilizada a empresa Drogaria Mais Você Comércio Varejista de Medicamentos Eireli - ME, e o Responsável Legal, à época das ocorrências, Sr. Júlio Cesar Pereira dos Santos quantificando-se o débito conforme quadro a seguir:
	Irregularidades
	Data do Fato Gerador
	Valor (R$) 

	Falta de apresentação de notas fiscais comprovando as aquisições dos medicamentos dispensados pelo Programa Farmácia Popular do Brasil
	03/11/2014
	255,96

	Falta de apresentação de notas fiscais comprovando as aquisições dos medicamentos dispensados pelo Programa Farmácia Popular do Brasil
	03/11/2014
	1.673,00

	Falta de apresentação de notas fiscais comprovando as aquisições dos medicamentos dispensados pelo Programa Farmácia Popular do Brasil
	28/11/2014
	4.312,50

	Falta de apresentação de notas fiscais comprovando as aquisições dos medicamentos dispensados pelo Programa Farmácia Popular do Brasil
	28/11/2014
	824,58

	Registro de dispensação em nome de pessoas falecidas
	14/01/2015
	5,40

	Falta de apresentação de notas fiscais comprovando as aquisições dos medicamentos dispensados pelo Programa Farmácia Popular do Brasil
	14/01/2015
	3.759,70

	Falta de apresentação de notas fiscais comprovando as aquisições dos medicamentos dispensados pelo Programa Farmácia Popular do Brasil
	14/01/2015
	930,69

	Registro de dispensação em nome de pessoas falecidas.
	09/02/2015
	5,40

	Falta de cupons vinculados e suas respectivas receitas e outras irregularidades apresentadas nestes documentos
	09/02/2015
	13,46

	Falta de cupons vinculados e suas respectivas receitas e outras irregularidades apresentadas nestes documentos
	09/02/2015
	15,60

	Falta de apresentação de notas fiscais comprovando as aquisições dos medicamentos dispensados pelo Programa Farmácia Popular do Brasil
	09/02/2015
	2.220,21

	Falta de apresentação de notas fiscais comprovando as aquisições dos medicamentos dispensados pelo Programa Farmácia Popular do Brasil
	09/02/2015
	8.537,10

	Falta de cupons vinculados e suas respectivas receitas e outras irregularidades apresentadas nestes documentos
	04/03/2015
	26,92

	Falta de apresentação de notas fiscais comprovando as aquisições dos medicamentos dispensados pelo Programa Farmácia Popular do Brasil
	04/03/2015
	2.484,27

	Registro de dispensação em nome de pessoas falecidas
	05/03/2015
	5,40

	Falta de cupons vinculados e suas respectivas receitas e outras irregularidades apresentadas nestes documentos
	05/03/2015
	4,80

	Falta de apresentação de notas fiscais comprovando as aquisições dos medicamentos dispensados pelo Programa Farmácia Popular do Brasil
	05/03/2015
	9.949,80

	Falta de cupons vinculados e suas respectivas receitas e outras irregularidades apresentadas nestes documentos
	02/04/2015
	188,44

	Falta de cupons vinculados e suas respectivas receitas e outras irregularidades apresentadas nestes documentos
	02/04/2015
	45,60

	Falta de apresentação de notas fiscais comprovando as aquisições dos medicamentos dispensados pelo Programa Farmácia Popular do Brasil
	02/04/2015
	18.852,30

	Falta de apresentação de notas fiscais comprovando as aquisições dos medicamentos dispensados pelo Programa Farmácia Popular do Brasil
	02/04/2015
	3.971,43

	Registro de dispensação em nome de pessoas falecidas
	05/05/2015
	13,46

	Falta de cupons vinculados e suas respectivas receitas e outras irregularidades apresentadas nestes documentos
	05/05/2015
	26,92

	Falta de apresentação de notas fiscais comprovando as aquisições dos medicamentos dispensados pelo Programa Farmácia Popular do Brasil
	05/05/2015
	21.875,30

	Falta de apresentação de notas fiscais comprovando as aquisições dos medicamentos dispensados pelo Programa Farmácia Popular do Brasil
	05/05/2015
	7.462,53

	Registro de dispensação em nome de pessoas falecidas
	12/06/2015
	54,40

	Falta de apresentação de notas fiscais comprovando as aquisições dos medicamentos dispensados pelo Programa Farmácia Popular do Brasil
	12/06/2015
	25.016,60

	Registro de dispensação em nome de pessoas falecidas
	15/06/2015
	13,46

	Falta de apresentação de notas fiscais comprovando as aquisições dos medicamentos dispensados pelo Programa Farmácia Popular do Brasil
	15/06/2015
	9.249,39

	TOTAL
		121.794,62

Citações
Em cumprimento ao Despacho do Secretário da Secex-TCE (peça 32) , foi promovida a citação dos responsáveis por meio dos ofícios:
estabelecimento comercial Drogaria Mais Você Comércio Varejista de Medicamentos Eireli - ME: 3533/2018, 0375/2019, 15097/2020, 15098/2020 e 15099/2020 (peça 34, 39, 54, 55 e 56) , bem como pelo Edital 0443/2019 e 476/2020 (peça 45 e 57) , publicado no D.O.U em 4/11/2019 e 17/4/2020;
Sr. Julio Cesar Pereira dos Santos: 3534/2018, 15095/2020, 15092/2020, 15091/2020, 15093/2020 e 15094/2020 (peça 33, 49, 50, 51, 52 e 53) , bem como pelo Edital 0442/2019 (peça 45) , publicado no D.O.U em 4/11/2019.
Da validade das notificações:
Preliminarmente, cumpre tecer breves considerações sobre a forma como são realizadas as comunicações processuais no TCU. A esse respeito, destacam-se o art. 179, do Regimento Interno do TCU (Resolução 155, de 4/12/2002) e o art. 4º, inciso III, § 1º, da Resolução TCU 170, de 30 de junho de 2004, in verbis:
Art. 179. A citação, a audiência ou a notificação, bem como a comunicação de diligência, farse-ão:
I - mediante ciência da parte, efetivada por servidor designado, por meio eletrônico, fac-símile, telegrama ou qualquer outra forma, desde que fique confirmada inequivocamente a entrega da comunicação ao destinatário;
II - mediante carta registrada, com aviso de recebimento que comprove a entrega no endereço do destinatário;
III - por edital publicado no Diário Oficial da União, quando o seu destinatário não for localizado
 (...) 
Art. 3º As comunicações serão dirigidas ao responsável, ou ao interessado, ou ao dirigente de órgão ou entidade, ou ao representante legal ou ao procurador constituído nos autos, com poderes expressos no mandato para esse fim, por meio de:
I - correio eletrônico, fac-símile ou telegrama;
II - servidor designado;
III - carta registrada, com aviso de recebimento;
IV - edital publicado no Diário Oficial da União, quando o seu destinatário não for localizado, nas hipóteses em que seja necessário o exercício de defesa.
Art. 4º. Consideram-se entregues as comunicações:
I - efetivadas conforme disposto nos incisos I e II do artigo anterior, mediante confirmação da ciência do destinatário;
II - realizadas na forma prevista no inciso III do artigo anterior, com o retorno do aviso de recebimento, entregue comprovadamente no endereço do destinatário;
III - na data de publicação do edital no Diário Oficial da União, quando realizadas na forma prevista no inciso IV do artigo anterior.
§ 1º O endereço do destinatário deverá ser previamente confirmado mediante consulta aos sistemas disponíveis ao Tribunal ou a outros meios de informação, a qual deverá ser juntada ao respectivo processo.
 (...) 
Bem se vê, portanto, que a validade da citação via postal não depende de que o aviso de recebimento seja assinado pelo próprio destinatário da comunicação, o que dispensa, no caso em tela, a entrega do AR em 'mãos próprias'. A exigência da norma é no sentido de o Tribunal verificar se a correspondência foi entregue no endereço correto, residindo aqui a necessidade de certeza inequívoca. 
Não é outra a orientação da jurisprudência do TCU, conforme se verifica dos julgados a seguir transcritos:
São válidas as comunicações processuais entregues, mediante carta registrada, no endereço correto do responsável, não havendo necessidade de que o recebimento seja feito por ele próprio (Acórdão 3648/2013-TCU-Segunda Câmara, Relator Ministro JOSÉ JORGE) ;
É prescindível a entrega pessoal das comunicações pelo TCU, razão pela qual não há necessidade de que o aviso de recebimento seja assinado pelo próprio destinatário. Entregandose a correspondência no endereço correto do destinatário, presume-se o recebimento da citação. (Acórdão 1019/2008-TCU-Plenário, Relator Ministro BENJAMIN ZYMLER) ;
As comunicações do TCU, inclusive as citações, deverão ser realizadas mediante Aviso de Recebimento - AR, via Empresa Brasileira de Correios e Telégrafos, bastando para sua validade que se demonstre que a correspondência foi entregue no endereço correto. (Acórdão 1526/2007-TCU-Plenário, Relator Ministro AROLDO CEDRAZ) .
A validade do critério de comunicação processual do TCU foi referendada pelo Supremo Tribunal Federal, nos termos do julgamento do MS-AgR 25.816/DF, por meio do qual se afirmou a desnecessidade da ciência pessoal do interessado, entendendo-se suficiente a comprovação da entrega do 'AR' no endereço do destinatário:
Ementa: agravo regimental. Mandado de segurança. Desnecessidade de intimação pessoal das decisões do tribunal de contas da união. art. 179 do regimento interno do TCU. Intimação do ato impugnado por carta registrada, iniciado o prazo do art. 18 da lei nº 1.533/51 da data constante do aviso de recebimento. Decadência reconhecida. Agravo improvido.
O envio de carta registrada com aviso de recebimento está expressamente enumerado entre os meios de comunicação de que dispõe o Tribunal de Contas da União para proceder às suas intimações.
O inciso II do art. 179 do Regimento Interno do TCU é claro ao exigir apenas a comprovação da entrega no endereço do destinatário, bastando o aviso de recebimento simples. 
Da revelia dos responsáveis
No caso vertente, a citação dos responsáveis se deu em endereços provenientes da base de CPFs da Receita Federal, em sistema custodiado pelo TCU. A entrega dos ofícios citatórios nesses endereços ficou comprovada.
Transcorrido o prazo regimental fixado e mantendo-se inertes os aludidos responsáveis, impõe-se que sejam considerados revéis, dando-se prosseguimento ao processo, de acordo com o art. 12, § 3º, da Lei 8.443/1992.
Nos processos do TCU, a revelia não leva à presunção de que seriam verdadeiras todas as imputações levantadas contra os responsáveis, diferentemente do que ocorre no processo civil, em que a revelia do réu opera a presunção da verdade dos fatos narrados pelo autor (Acórdão 1009/2018-TCU-Plenário, Relator: BRUNO DANTAS; 2369/2013 - TCU - Plenário, Relator: BENJAMIN ZYMLER e 2449/2013 - TCU - Plenário, Relator: BENJAMIN ZYMLER) . Dessa forma, a avaliação da responsabilidade do agente não pode prescindir da prova existente no processo ou para ele carreada. 
Ao não apresentar sua defesa, os responsáveis deixaram de produzir prova da regular aplicação dos recursos sob sua responsabilidade, em afronta às normas que impõem aos gestores públicos a obrigação legal de, sempre que demandados pelos órgãos de controle, apresentar os documentos que demonstrem a correta utilização das verbas públicas, a exemplo do contido no art. 93 do Decreto-Lei 200/1967: 'Quem quer que utilize dinheiros públicos terá de justificar seu bom e regular emprego na conformidade das leis, regulamentos e normas emanadas das autoridades administrativas competentes.' 
Mesmo as alegações de defesa não sendo apresentadas, considerando o princípio da verdade real que rege esta Corte, procurou-se buscar, em manifestações dos responsáveis na fase interna desta Tomada de Contas Especial, se havia algum argumento que pudesse ser aproveitado a seu favor.  Verifica-se, no entanto, que os responsáveis também permaneceram silentes durante a fase interna.
Em se tratando de processo em que a parte interessada não se manifestou acerca das irregularidades imputadas, não há elementos para que se possa efetivamente aferir e reconhecer a ocorrência de boa-fé na conduta dos responsáveis, podendo este Tribunal, desde logo, proferir o julgamento de mérito pela irregularidade das contas, conforme os termos dos §§ 2º e 6º do art. 202 do Regimento Interno do TCU. (Acórdão 2064/2011-TCU-Primeira Câmara (relator: Ubiratan Aguiar) , 6.182/2011-TCU-1ª Câmara (relator: Weber de Oliveira) , 4.072/2010-TCU-1ª Câmara (Relator: Valmir Campelo) , 1.189/2009-TCU-1ª Câmara (Relator: Marcos Bemquerer) , 731/2008-TCU-Plenário (Relator: Aroldo Cedraz) .
Dessa forma, os responsáveis Drogaria Mais Você Comércio Varejista de Medicamentos Eireli - ME e Julio Cesar Pereira dos Santos devem ser considerados revéis, nos termos do art. 12, §3º, da Lei 8.443/1992, devendo as contas serem julgadas irregulares, condenando-os solidariamente ao débito apurado e aplicando-lhes a multa prevista no art. 57 da Lei 8.443/1992.
Culpabilidade
No âmbito do TCU, é considerado de boa-fé o responsável que, embora tenha concorrido para o dano ao erário ou outra irregularidade, seguiu as normas pertinentes, os preceitos e os princípios do direito. A análise, portanto, é feita sob o ponto de vista objetivo, sem que seja necessária a comprovação de má-fé (dolo) , mas apenas da ausência de boa-fé objetiva (Acórdão 7936/2018-TCU-Segunda Câmara, rel. Min. Augusto Sherman) .
Dessa forma, não é possível atestar a boa-fé dos responsáveis, já que o dano decorreu justamente do descumprimento das normas e princípios do Programa Farmácia Popular do Brasil - PFPB. É possível afirmar que os responsáveis tinham consciência da ilicitude dos atos, haja vista terem assinado termo de adesão no qual requereram a habilitação nas condições estabelecidas pela Portaria que rege o Programa, da qual declararam expressamente estarem cientes de todo o conteúdo e exigências, as quais aceitaram e se comprometeram a cumprir.
Verificação do Prazo de Prescrição da Pretensão Punitiva
Observa-se não ter ocorrido a prescrição da pretensão punitiva por parte do TCU que, nos termos do entendimento firmado no Acórdão 1441/2016-TCU-Plenário (Rel. Ministro Benjamin Zymler) , subordina-se ao prazo geral de prescrição indicado no art. 205 do Código Civil, qual seja, dez anos contados a partir da data de ocorrência da irregularidade sancionada, nos termos do art. 189 do Código Civil. As irregularidades discutidas nesta TCE ocorreram nos exercícios de 2014 e 2015, portanto há menos de 10 anos, bem como houve interrupção do prazo prescricional, em 4/12/2018, em função do ato que determinou as citações (peça 32) , não restando caracterizada a prescrição da pretensão punitiva.
CONCLUSÃO
Em face da análise promovida na seção 'Exame Técnico', verifica-se que os responsáveis Drogaria Mais Você Comércio Varejista de Medicamentos Eireli - ME, e Julio Cesar Pereira dos Santos, não lograram comprovar a boa e regular aplicação dos recursos, instados a se manifestar, optaram pelo silêncio, configurando a revelia, nos termos do §3º, do art. 12, da Lei 8.443/1992. Ademais, inexistem nos autos elementos que demonstrem a boa-fé dos responsáveis ou a ocorrência de outras excludentes de culpabilidade.
Vale ressaltar que a jurisprudência pacífica nesta Corte é no sentido da imprescritibilidade das ações de ressarcimento ao erário (Súmula TCU 282) . Dessa forma, identificado dano ao erário, devese instaurar e julgar o processo de tomada de contas especial para responsabilizar seus agentes causadores, respeitando o direito ao contraditório e à ampla defesa, independentemente de quando ocorreram os atos impugnados.
Verifica-se também que não houve a prescrição da pretensão punitiva, conforme análise já realizada.
Tendo em vista que não constam dos autos elementos que permitam reconhecer a boa-fé dos responsáveis, sugere-se que as suas contas sejam julgadas irregulares, nos termos do art. 202, § 6º, do Regimento Interno do TCU, com a imputação do débito atualizado monetariamente e acrescido de juros de mora, nos termos do art. 202, §1º do Regimento Interno do TCU, descontado o valor eventualmente recolhido, com a aplicação da multa prevista no art. 57 da Lei 8.443/1992.
PROPOSTA DE ENCAMINHAMENTO
Diante do exposto, submetem-se os autos à consideração superior, propondo:
considerar revéis, para todos os efeitos, o estabelecimento comercial Drogaria Mais Você Comércio Varejista de Medicamentos Eireli - ME (CNPJ 20.034.132/0001-41) e o Sr. Julio Cesar Pereira dos Santos (CPF  XXX.942.951-XX) , dando-se prosseguimento ao processo, nos termos do art. 12, § 3º, da Lei 8.443/1992 c/c o art. 202, § 8º, do RI/TCU;
com fundamento nos arts. 1º, inciso I, 16, inciso III, alíneas 'b' e 'c' da Lei 8.443/1992 c/c os arts. 19 e 23, inciso III, da mesma Lei, e com arts. 1º, inciso I, 209, inciso II e III, 210 e 214, inciso III, do Regimento Interno, que sejam julgadas irregulares as contas do estabelecimento comercial Drogaria Mais Você Comércio Varejista de Medicamentos Eireli - ME (CNPJ 20.034.132/0001-41) , e do Sr. Julio Cesar Pereira dos Santos (CPF  XXX.942.951-XX) , e condená-los, solidariamente, ao pagamento das quantias a seguir especificadas, com a fixação do prazo de quinze dias, a contar das notificações, para comprovarem, perante o Tribunal (art. 214, inciso III, alínea 'a', do Regimento Interno) , o recolhimento das dívidas aos cofres do Fundo Nacional de Saúde, atualizadas monetariamente e acrescidas dos juros de mora, calculados a partir das datas discriminadas, até a data dos recolhimentos, na forma prevista na legislação em vigor, abatendo-se, na oportunidade, os valores já ressarcidos:
	DATA DA OCORRÊNCIA
	VALOR ORIGINAL
 (R$) 
	D/C

	03/11/2014
	1673,00
	D

	03/11/2014
	255,96
	D

	28/11/2014
	4312,50
	D

	28/11/2014
	824,58
	D

	14/01/2015
	930,69
	D

	14/01/2015
	3759,70
	D

	14/01/2015
	5,40
	D

	09/02/2015
	2220,21
	D

	09/02/2015
	8537,10
	D

	09/02/2015
	5,40
	D

	09/02/2015
	13,46
	D

	09/02/2015
	15,60
	D

	04/03/2015
	2484,27
	D

	04/03/2015
	26,92
	D

	05/03/2015
	9949,80
	D

	05/03/2015
	4,80
	D

	05/03/2015
	5,40
	D

	02/04/2015
	18852,30
	D

	02/04/2015
	3971,43
	D

	02/04/2015
	188,44
	D

	02/04/2015
	45,60
	D

	05/05/2015
	21875,30
	D

	05/05/2015
	7462,53
	D

	05/05/2015
	26,92
	D

	05/05/2015
	13,46
	D

	12/06/2015
	25016,60
	D

	12/06/2015
	54,40
	D

	15/06/2015
	9249,39
	D

	15/06/2015
	13,46
	D

aplicar ao estabelecimento comercial Drogaria Mais Você Comércio Varejista de Medicamentos Eireli - ME (CNPJ 20.034.132/0001-41) , e ao Sr. Julio Cesar Pereira dos Santos (CPF  XXX.942.951-XX) , individualmente, a multa prevista no art. 57 da Lei 8.443/1992 c/c o art. 267 do Regimento Interno, com a fixação do prazo de quinze dias, a contar das notificações, para comprovarem, perante o Tribunal (art. 214, inciso III, alínea 'a', do Regimento Interno) , o recolhimento das dívidas aos cofres do Tesouro Nacional, atualizadas monetariamente desde a data do acórdão até a dos efetivos recolhimentos, se forem pagas após o vencimento, na forma da legislação em vigor;
autorizar, desde logo, nos termos do art. 28, inciso II, da Lei 8.443/1992, a cobrança judicial das dívidas, caso não atendidas as notificações;
autorizar, desde logo, com fundamento no art. 26, da Lei 8.443/1992 c/c o art. 217, do Regimento Interno do TCU, caso seja do interesse dos responsáveis, o parcelamento das dívidas em até 36 parcelas, incidindo, sobre cada uma, os encargos legais devidos, sem prejuízo de alertá-los de que, caso optem por essa forma de pagamento, a falta de comprovação do recolhimento de qualquer parcela implicará o vencimento antecipado do saldo devedor, nos termos do art. 26, parágrafo único, e 59, da Lei 8.443/1992 c/c o art. 217, § 2º, do Regimento Interno do TCU;
encaminhar cópia da deliberação ao Procurador-Chefe da Procuradoria da República em Goiás, nos termos do § 3º do art. 16 da Lei 8.443/1992 c/c o § 7º do art. 209 do Regimento Interno do TCU, para adoção das medidas cabíveis; e comunicar-lhe que o relatório e o voto que a fundamentarem podem ser acessados por meio do endereço eletrônico www.tcu.gov.br/acordaos e que, caso haja interesse, o Tribunal pode enviar-lhe cópia desses documentos sem qualquer custo."
	É o relatório.

não há.

Procurador Rodrigo Medeiros de Lima.

TOMADA DE CONTAS ESPECIAL. IRREGULARIDADES NA EXECUÇÃO DO PROGRAMA FARMÁCIA POPULAR. CITAÇÃO. REVELIA. CONTAS IRREGULARES. DEBITO. MULTA.

TOMADA DE CONTAS ESPECIAL (TCE)

Secretaria de Controle Externo de Tomada de Contas Especial - SecexTCE.

Está em apreciação tomada de contas especial instaurada pelo Fundo Nacional de Saúde - FNS em desfavor da empresa Drogaria Mais Você Comércio Varejista de Medicamentos Eireli - ME, solidariamente com Júlio César Pereira dos Santos, em razão de dano ao erário causado por fraude/desvio, na gestão de programas sociais, dos recursos do Sistema Único de Saúde (SUS) , no âmbito do Programa Farmácia Popular do Brasil - Aqui Tem Farmácia Popular (PFPB) , no Município de Águas Lindas de Goiás/GO, nos exercícios de 2014 e 2015.
As irregularidades que ensejaram a impugnação do montante de R$ 121.794,62 (valor histórico) por parte do tomador de contas consistiram, em suma: (i) na ausência de notas fiscais que comprovassem as aquisições de medicamentos; (ii) no registro de dispensação em nome de pessoas falecidas; e (iii) na falta de cupons fiscais acompanhados das respectivas receitas (peça 20) .
No âmbito do TCU, foram citados a drogaria e Júlio Cesar Pereira dos Santos, seu representante legal, que, conquanto devidamente notificados, não compareceram aos autos. 
Diante disso, a SecexTCE, com apoio do Ministério Público junto ao TCU - MPTCU, propôs julgar irregulares as contas dos responsáveis, condenando-os ao ressarcimento do débito motivador da citação solidária e aplicando-lhes multa.
Manifesto minha concordância com os pareceres, razão pela qual adoto os argumentos neles expendidos em minhas razões de decidir.  
6.	No tocante à responsabilização da empresa e de seus sócios-administradores, no contexto do referido programa, reproduzo o entendimento firmado no Acórdão 5259/2018-TCU-Primeira Câmara (voto precedente) , de relatoria do ministro Vital do Rêgo:
"13. Com relação à matéria de fato, como bem ressaltou o MPTCU, a norma que instituiu o PFPB (art. 2º, inciso II, da Portaria 184/2011, sucedido pelo art. 2º, inciso II, Portaria 111/2016) atribuiu ao programa, expressamente, a natureza de convênio, por meio do qual é outorgado ao particular (farmácia ou drogaria integrante da rede privada) a gestão de recursos públicos. Assim, ao assumir voluntariamente o múnus público de gestão de recursos do PFPB, o particular se submete à obrigação de prestar contas, conforme disposto no artigo 70, parágrafo único, da Constituição, e, eventual responsabilização em caso mau uso dos recursos geridos, consoante dispõe o artigo 71, inciso II, da CF/1988. 
14.	 Nesse contexto, compartilho o entendimento do MPTCU, no sentido de que, ao se considerar a gestão de recursos públicos no âmbito de uma pessoa jurídica de direito privado, as decisões das pessoas naturais administradoras dessa pessoa jurídica determinam a destinação a ser dada àqueles recursos públicos. Isso faz com que, além da pessoa jurídica, também seus administradores sejam obrigados, pessoalmente, a comprovar a regular aplicação dos recursos públicos submetidos às suas decisões, a exemplo do que deliberou esta Corte no Acórdão 8969/2016-TCU-Segunda Câmara (Rel. Min. Raimundo Carreiro) ." (grifei) 
7.	No presente caso, o débito identificado durante a auditoria do Denasus originou-se da inobservância, pelos responsáveis, ao disposto na Portaria 971/GM/MS, de 15/5/2012, em especial ao seguinte:
"Art. 23. Para a comercialização e a dispensação dos medicamentos e/ou correlatos no âmbito do PFPB, as farmácias e drogarias devem obrigatoriamente observar as seguintes condições:
 (...) 
§ 2º Caberá as farmácias e drogarias manter por um prazo de 5 (cinco)  anos para apresentação, sempre que necessário, as notas fiscais de aquisição dos medicamentos e/ou correlatos do PFPB junto aos fornecedores, com arquivamento de 2 (duas) cópias, uma em meio físico e outra em meio magnético e/ou arquivo digitalizado, no próprio estabelecimento. 
§ 3º No caso de não ser possível a guarda das cópias dos documentos de que tratam os §§ 1º e 2º em meio magnético e/ou arquivo digitalizado no próprio estabelecimento, as farmácias e drogarias poderão arquivá-las em meio físico na respectiva empresa que a ela presta serviços contábeis ou em outro estabelecimento de sua preferência." (grifei) 
8.	Cabia, portanto, ao estabelecimento manter a guarda da documentação relativa à aquisição dos medicamentos e apresentá-la ao Ministério da Saúde quando solicitado, para comprovar as operações realizadas relativas ao Programa Farmácia Popular do Brasil. Ao deixar de fazê-lo, a empresa incorreu na prática de irregularidade prevista no normativo que rege o programa, conforme explicitado a seguir:
"Art. 40. O descumprimento de qualquer das regras dispostas nesta Portaria e seus Anexos pelas farmácias e drogarias caracteriza prática de irregularidade no âmbito do PFPB, considerando-se irregulares as seguintes situações, entre outras: 
I - comercializar e dispensar medicamentos e/ou correlatos fora da estrita observância das regras de execução do PFPB, dispostas nesta Portaria;"
9.	Dessa forma, restou inviabilizada a comprovação da compatibilidade entre as aquisições efetuadas e a dispensação dos medicamentos, o que impõe a obrigação de restituição dos valores discriminados na peça 68 por Júlio César Pereira dos Santos e pela empresa, revéis nestes autos.
10.	Cumpre destacar que o ônus da prova em matéria de aplicação de recursos públicos é invertido: compete aos responsáveis demonstrarem sua correta destinação, consoante jurisprudência pacificada neste Tribunal de Contas e no Supremo Tribunal Federal.
11.	Em face da inexistência de elementos que permitam concluir pela boa-fé de Júlio Cesar, uma vez que lhe coube o dever de evidenciar o adequado emprego dos recursos públicos federais repassados, estes autos estão conclusos para julgamento de mérito, a teor do art. 202, § 6º, do Regimento Interno. 
12.	Cabe informar que a boa-fé somente pode ser analisada em relação à conduta humana, não podendo ser avaliada em relação a pessoa jurídica (Acórdãos 1.600/2011, 877/2012, 1.517/2012 e 4.274/2013, todos da 1ª Câmara) . 
13.	Assim, ambos devem ter suas contas julgadas irregulares, ser condenados solidariamente ao pagamento do valor de R$ 121.794,62 (valor histórico) e multados.
14.	Quanto à dosimetria da pena, segundo dispõe o art. 22, § 2º, da Lei de Introdução às Normas do Direito Brasileiro, na aplicação de sanções, serão consideradas a natureza e a gravidade da infração cometida, os danos que dela provierem para a Administração Pública, as circunstâncias agravantes ou atenuantes e os antecedentes do agente. 
15.	Verifico que não há outros processos em que os responsáveis tenham sido condenados no âmbito do TCU, mas tanto a empresa quanto Júlio César Pereira dos Santos foram omissos em relação à guarda da documentação comprobatória das operações realizadas, incorreram em fraude e não apresentaram defesa no presente feito. Fixo, a título de multa individual, o valor de R$ 30.000,00, próximo a 20% da quantia atualizada do débito, em consonância com os parâmetros estabelecidos no art. 267 do Regimento Interno do TCU.
	Ante o exposto, voto por que seja adotada a minuta de acórdão que submeto à apreciação deste Colegiado.
TCU, Sala das Sessões Ministro Luciano Brandão Alves de Souza, em 24 de novembro de 2020.
ANA ARRAES 
Relatora